臺灣桃園地方法院刑事判決
111年度金簡字第21號
公  訴  人  臺灣桃園地方檢察署檢察官   
被      告  張運杰  男  (


上列被告因洗錢防制法等案件，經檢察官提起公訴（110年度偵
字第18917號），因被告自白犯罪，本院合議庭認為宜以簡易判
決處刑（原案號：111年度金訴字第23號) ，爰不經通常審判程
序，裁定由受命法官獨任逕以簡易判決處刑如下:
    主  文
張運杰幫助犯洗錢防制法第十四條第一項之洗錢罪，處有期徒刑
貳月，併科罰金新臺幣伍仟元，罰金如易服勞役，以新臺幣壹仟
元折算壹日。
    事實及理由
一、本件犯罪事實、證據，就證據部分補充「被告於本院準備程
    序之自白」外，其餘均引用檢察官起訴書所載（如附件）。
二、按刑法上故意分直接故意與間接故意，行為人對於構成犯罪
    之事實，明知並有意使其發生者，為直接故意；行為人對於
    構成犯罪事實，預見其發生而其發生並不違背其本意者，為
    間接故意。而幫助犯成立，以行為人主觀上認識被幫助者，
    正欲從事犯罪或係正在從事犯罪，且該犯罪有既遂可能，而
    其行為足以幫助他人實現構成要件者，即具有幫助故意，並
    不以行為人確知被幫助者，係犯何罪名為必要。行為人提供
    金融帳戶提款卡及密碼供他人使用，嗣後被害人雖匯入款項
    ，然此時之金流仍屬透明易查，在形式上無從合法化其所得
    來源，未造成金流斷點，尚不能達到掩飾或隱匿特定犯罪所
    得之來源、去向及所在之作用，須待款項遭提領後，始產生
    掩飾、隱匿之結果。故行為人提供金融帳戶提款卡及密碼，
    若無參與後續之提款行為，即非洗錢防制法第2條第2款所指
    洗錢行為，無從成立一般洗錢罪之直接正犯；又金融帳戶乃
    個人理財工具，依我國現狀，申設金融帳戶並無任何特殊限
    制，且可於不同之金融機構申請多個帳戶使用，是依一般人
    之社會通念，若見他人不以自己名義申請帳戶，反而收購或
    借用別人之金融帳戶以供使用，並要求提供提款卡及告知密
    碼，則提供金融帳戶者主觀上如認識該帳戶可能作為對方收
    受、提領特定犯罪所得使用，對方提領後會產生遮斷金流以
    逃避國家追訴、處罰之效果，仍基於幫助之犯意，而提供該
    帳戶之提款卡及密碼，以利洗錢實行，仍可成立一般洗錢罪
    之幫助犯（最高法院108年台上大字第3101號刑事裁定意旨
    可參）。次按刑法上之幫助犯，係對於犯罪與正犯有共同之
    認識，而以幫助之意思，對於正犯資以助力，並未參與實行
    犯罪之行為者而言。如未參與實行犯罪構成要件之行為，且
    係出於幫助之意思提供助力，即屬幫助犯，而非共同正犯。
三、核被告所為，係犯刑法第30條第1項前段、第339條第1項之
    幫助詐欺取財罪及刑法第30條第1項前段、洗錢防制法第14
    條第1項之幫助一般洗錢罪。
四、被告以一行為同時觸犯上開幫助洗錢、幫助詐欺取財等罪，
    為想像競合犯，依刑法第55條之規定，應從一重論以幫助洗
    錢罪。
五、按犯洗錢防制法第14條、第15條之罪，在偵查或審判中自白
    者，減輕其刑，洗錢防制法第16條第2項定有明文。又本件
    被告就上開犯行，於本院準備程序中坦承涉犯洗錢防制法第
    14條第1項、第2條第2款之一般洗錢罪，應依同法第16條第2
    項規定減輕其刑。另被告係幫助他人犯罪，爰依刑法第30條
    第2項之規定，按正犯之刑減輕之，並遞減之。
六、爰審酌被告本身雖未實際參與詐欺取財及掩飾犯罪所得之真
    正去向之犯行，但其等明知現行社會詐騙風氣盛行，且以各
    種方式徵求他人金融帳戶供作詐騙匯款之用，被告竟甘冒上
    開風險貿然依他人指示交付本案帳戶帳戶資料，並告知密碼
    予不甚熟識之他人，助長社會詐騙風氣，致使無辜民眾受騙
    而受有財產上損害，且造成執法機關不易查緝犯罪行為人，
    嚴重危害社會治安，且因本案造成之損害非小，被告所為值
    得非難；兼衡被告於警詢時自陳之家庭經濟狀況及智識程度
    等一切情狀，量處如主文所示之刑，並就罰金部分併諭知易
    服勞役之折算標準。至被告所犯之罪雖不得易科罰金，然依
    刑法第41條第3項之規定，仍得聲請易服社會勞動，附此敘
    明。　
七、洗錢防制法第18條第1項前段規定「犯第14條之罪，其所移
    、變更、掩飾、隱匿、收受、取得、持有、使用之財物或財
    產上利益，沒收之」，其無「不問屬於犯罪行為人與否」之
    要件（絕對義務沒收），實務上一向認為倘法條並未規定「
    不問屬於犯罪行為人與否均沒收」時，自仍以屬於被告所有
    者為限，始應予沒收，故認在洗錢防制法並未規定「不問屬
    於犯罪行為人與否」之情形下，自宜從有利於被告之認定，
    以屬於（指實際管領）犯罪行為人者為限，始應（相對義務
    ）沒收。查本案之告訴人等人受本案詐欺集團詐騙而轉入本
    案帳戶內之款項，已遭本案詐欺集團不詳成員全數提領完畢
    ，而卷內並無積極證據足以證明該等犯罪所得係在被告實際
    支配持有當中，是被告就該等犯罪所得不具所有權或事實上
    管領權；又被告稱其未因提供本案帳戶而取得報酬，卷內復
    乏其他證據證明被告因本案犯行確曾獲取不法利得，自無從
    依前揭洗錢防制法第18條第1項前段規定或刑法第38條之1第
    1項前段、第3項等規定，宣告沒收或追徵本案詐欺集團詐取
    之不法所得。
八、依刑事訴訟法第449條第2項、第3項、第454條第2項，逕以
    簡易判決處刑如主文。
九、如不服本判決，得於判決書送達之日起20日內，向本院提出
    上訴狀（須附繕本），上訴於管轄第二審之本院合議庭。
中　　華　　民　　國　　111 　年　　5 　　月　　11 　日
                  刑事第三庭  法　官　林莆晉
以上正本證明與原本無異。
如不服本判決，應於判決送達後20日內向本院提出上訴狀（應附
繕本）。
　　　　　　　　　　　　　　　書記官　王震惟
中　　華　　民　　國　　111 　年　　5 　　月　　12　　日
附錄本案論罪科刑法條
中華民國刑法第30條
（幫助犯及其處罰）
幫助他人實行犯罪行為者，為幫助犯。雖他人不知幫助之情者，
亦同。
幫助犯之處罰，得按正犯之刑減輕之。
中華民國刑法第339條
（普通詐欺罪）
意圖為自己或第三人不法之所有，以詐術使人將本人或第三人之
物交付者，處5年以下有期徒刑、拘役或科或併科50萬元以下罰
金。
以前項方法得財產上不法之利益或使第三人得之者，亦同。
前二項之未遂犯罰之。
洗錢防制法第14條
有第二條各款所列洗錢行為者，處7年以下有期徒刑，併科新臺
幣5百萬元以下罰金。
前項之未遂犯罰之。
前二項情形，不得科以超過其特定犯罪所定最重本刑之刑。
附件
臺灣桃園地方檢察署檢察官起訴書
                                    110年度偵字第18917號
　　被　　　告　張運杰　男　22歲（民國00年0月00日生）
　　　　　　　　　　　　住桃園市○鎮區○○路00巷0號
　　　　　　　　　　　　國民身分證統一編號：Z000000000號
上列被告因違反洗錢防制法等案件，已經偵查終結，認應提起公
訴，茲將犯罪事實及證據並所犯法條分敘如下：
　　　　犯罪事實
一、張運杰能預見倘任意將金融機構之存摺、金融卡交付予他人
    ，將便於詐欺集團使用該等帳戶以收受或隱匿犯罪後之不法
    所得，而使他人因此受騙致發生財產法益受損之結果，竟仍
    不違背其本意，基於幫助詐欺取財、幫助洗錢之不確定犯意
    ，於民國109年6月16日15時9分許，在桃園市○鎮區○○街0號
    「統一超商龍侑門市」，將其所申辦之中華郵政股份有限公
    司帳號000-00000000000000號帳戶(下稱郵局帳戶)之存摺及
    金融卡寄送予真實姓名年籍不詳之人，並於寄送前依指示更
    改金融卡密碼，以此方式提供予詐欺集團使用。嗣取得上開
    郵局帳戶相關資料之詐欺集團成員，即意圖為自己不法之所
    有，基於詐欺取財之犯意，於109年6月10日9時39分許撥打
    電話向蔡秋霞佯稱係其友人「Nancy Ko」，因經濟有困難，
    欲借款救急周轉云云，致蔡秋霞因此陷於錯誤，而於109年6
    月20日12時44分許匯款新臺幣（下同）15萬元至郵局帳戶內
    。
二、案經蔡秋霞訴由雲林縣警察局斗六分局報告臺灣雲林地方檢
    察署陳請臺灣高等檢察署檢察長令轉本署偵辦。
　　　　證據並所犯法條
一、證據清單及待證事實：
編號 證據名稱 待證事實 1 被告張運杰於警詢及偵查中之供述 被告有於上揭時、地將郵局帳戶之存摺、金融卡寄送予真實姓名年籍不詳之人，並於寄送前依指示更改密碼，原因係為上網找工作時，對方表示提供1個帳戶會給1萬元，之後每個月還會給3萬元，被告曾經有看過一些在講詐騙的廣告之事實。 2 ①證人即告訴人蔡秋霞於警詢時之指訴 ②告訴人提供之存摺封面影本、匯款單據及相關對話紀錄、內政部警政署反詐騙諮詢專線紀錄表、新北市政府警察局海山分局海山派出所受理詐騙帳戶通報警示簡便格式表、金融機構聯防機制通報單、受理各類案件紀錄表、受理刑事案件報案三聯單各1份 告訴人有於如犯罪事實欄所示時點遭詐欺後，匯款如犯罪事實欄所示款項至郵局帳戶之事實。 3 郵局帳戶之開戶資料及交易明細各1份 郵局帳戶為被告所申辦，告訴人並有於如犯罪事實欄所示時點匯款如犯罪事實欄所示款項至郵局帳戶之事實。 
二、按刑法上之幫助犯，係對於犯罪與正犯有共同之認識，而以
    幫助之意思，對於正犯資以助力，而未參與實施犯罪之行為
    者而言（最高法院75年度台上字第1509號、88年度台上字第
    1270號判決意旨參照）；是以，如未參與實施犯罪構成要件
    之行為，且係出於幫助之意思提供助力，即屬幫助犯，而非
    共同正犯。本件被告提供郵局帳戶予真實姓名年籍不詳之人
    ，作為實施詐欺取財之犯罪工具，渠單純提供帳戶供人使用
    之行為，並不等同於向被害人施加詐術之行為，且亦無證據
    證明被告有參與詐欺取財犯行之構成要件行為，是被告提供
    帳戶供人使用之行為，係對於該不詳之人遂行詐欺取財犯行
    ，資以助力。又刑法雖於103年6月18日修正公布，增列第33
    9條之4條：「犯第339條詐欺罪而有下列情形之一者，處1年
    以上7年以下有期徒刑，得併科100萬元以下罰金：一、冒用
    政府機關或公務員名義犯之。二、三人以上共同犯之。三、
    以廣播電視、電子通訊、網際網路或其他媒體等傳播工具，
    對公眾散布而犯之。」惟按幫助犯係從屬於正犯而成立，並
    無獨立性，故幫助犯須對正犯之犯罪事實，具有共同認識而
    加以助力，始能成立，其所應負之責任，亦以與正犯有同一
    認識之事實為限，若正犯所犯之事實，超過其共同認識之範
    圍時，則幫助者事前既不知情，自不負責。查詐欺集團成員
    雖以上開方式對本件告訴人施以詐術，然被告僅對於其帳戶
    交付他人後，他人可能作為詐欺使用具有不確定之故意，惟
    對於詐欺集團施詐術之方式為何，並無證據證明同有認識，
    故依罪疑唯輕原則，應認被告僅有容任普通詐欺之不確定故
    意，是就被告所為，不宜以幫助刑法第339條之4第1項第2款
    加重詐欺罪之罪名相繩，核先敘明。
三、被告以幫助洗錢、詐欺取財之意思，參與洗錢、詐欺取財罪
    構成要件以外之行為，所為係犯洗錢防制法第2條第2款及洗
    錢防制法第3條第2款之行為而犯洗錢防制法第14條第1項洗
    錢罪嫌，及刑法第339條第1項之詐欺取財罪嫌，且均為幫助
    犯（最高法院108年度台上大字第3101號裁定意旨參照）。
    被告以一行為同時觸犯上開幫助洗錢、幫助詐欺取財等罪名
    ，為想像競合犯，請依刑法第55條之規定，從一重之幫助洗
    錢罪處斷。
四、依刑事訴訟法第251條第1項提起公訴。
　　此　致
臺灣桃園地方法院
中　　華　　民　　國 　 110 　 年　   7    月　  22   日
                               檢  察  官  盧奕勳   
本件正本證明與原本無異　　　　　　
中　　華　　民　　國　  110 　 年　　 7    月    30   日
                               書  記  官  張耕樺
所犯法條　　
中華民國刑法第30條第1項前段
（幫助犯及其處罰）
幫助他人實行犯罪行為者，為幫助犯。
中華民國刑法第339條第1項
（普通詐欺罪）
意圖為自己或第三人不法之所有，以詐術使人將本人或第三人之
物交付者，處 5 年以下有期徒刑、拘役或科或併科 50 萬元以
下罰金。
洗錢防制法第2條第2款
本法所稱洗錢，指下列行為：
二、掩飾或隱匿特定犯罪所得之本質、來源、去向、所在、所有
    權、處分權或其他權益者。
洗錢防制法第3條第2款
本法所稱特定犯罪，指下列各款之罪：
二、刑法第 121 條第 1 項、第 123 條、第 201 條之 1 第 2
    項、第 268 條、第 339 條、第 339 條之 3、第 342 條、
    第 344 條、第 349 條之罪。
洗錢防制法第14條第1項
有第二條各款所列洗錢行為者，處 7 年以下有期徒刑，併科新
臺幣 5 百萬元以下罰金。